臺灣高雄地方法院刑事判決　　　　　　　 96年度訴字第220號
公　訴　人　臺灣高雄地方法院檢察署檢察官
被　　　告　丙○○
選任辯護人　李慶榮律師
　　　　　　孫守濂律師
上列被告因殺人未遂等案件，經檢察官提起公訴（95年度偵字
21884 第號），本院判決如下：
    主  文
丙○○使人受重傷，未遂，處有期徒刑肆年。減為有期徒刑貳年
。
    事  實
一、丙○○與乙○○前係夫妻，2 人於民國95年1 月9 日離婚，
    甲○○係乙○○之父親，丙○○與乙○○、甲○○間具有家
    庭暴力防治法第3 條所定之家庭成員關係。丙○○曾於民國
    95年1 月17日經本院依家庭暴力防治法第13條規定，以95年
    度家護字第59號民事通常保護令裁定令其不得對乙○○、甲○○實施身體或精神上不法侵害之行為，不得直接或間接對
    於乙○○、甲○○為騷擾行為，並應遠離乙○○位於高雄市
    前鎮區○○街111 號之住所最少100 公尺。詎丙○○竟基於
    恐嚇及違反保護令之概括犯意，先於95年2 月間，在電話中
    向乙○○稱：「看是你家死，還是我家死」；復於95年5 月
    23 日 上午1 時22分許，以手機傳送簡訊予乙○○稱：「我
    一定作出後悔一輩子的」，以此等加害生命、身體之事恐嚇
    乙○○，使乙○○心生畏懼。嗣丙○○明知汽車自身重量甚
    大，馬力亦強，非人力所能抗衡，若以汽車衝撞他人，有可
    能致人身受重傷，竟仍基於縱然使人重傷，亦不違反其本意
    之不確定故意及毀損之犯意，於95年6 月14日23時12分許，
    趁甲○○自高雄市○鎮區○○街111 號住處騎樓推出機車準
    備騎乘外出之際，竟駕駛車牌8008-XB 自小客車連續3 次朝
    甲○○方向衝撞，幸柯佑祥閃避得宜，僅受有左膝挫傷、右
    小腿挫傷、右食指擦傷等傷害而未致重傷，前開住處之鐵捲
    門及門內之3 片鋁門則均因汽車衝撞而毀損，致生損害於甲○○，並違反本院所為前開裁定。
二、案經甲○○、乙○○訴由高雄市政府警察局前鎮分局報告臺
    灣高雄地方法院檢察署檢察官偵查起訴。
    理  由
一、證據能力之審酌：
(一)按「被告以外之人於審判外之言詞或書面陳述，除法律有規
    定者外，不得作為證據。」刑事訴訟法第159 條第1 項固定
    有明文。惟按「被告以外之人於審判外之陳述，雖不符前4
    條之規定，而經當事人於審判程序同意作為證據，法院審酌
    該言詞陳述或書面陳述作成時之情況，認為適當者，亦得為
    證據。當事人、代理人或辯護人於法院調查證據時，知有第
    159 條第1 項不得為證據之情形，而未於言詞辯論終結前聲
    明異議者，視為有前項之同意。」刑事訴訟法第159 條之5
    亦規定甚明。本件證人即告訴人乙○○、柯佑祥於警詢中之
    陳述及高雄市立民生醫院柯佑祥診斷證明書、監視器光碟勘
    驗紀錄，雖均屬被告以外之人於審判外之言詞或書面陳述，
    惟被告及辯護人於本院調查證據時，知有上情而未於言詞辯
    論終結前聲明異議。本院審酌該等陳述或係執法機關依法定
    程序詢問而做成，或係醫療人員依其專業知識及實際診療結
    果所出具之證明，又或係本院法官助理觀看光碟後據實做成
    之紀錄，並無何違法不當之處，亦無不足採信之情況，認以
    之做為證據，應屬適當，該等陳述應有證據能力。
(二)證人即告訴人乙○○、柯佑祥於偵訊中之證詞，亦屬被告以
    外之人於審判外之陳述，依刑事訴訟法第159 條第1 項之規
    定，本不得做為證據。惟按被告以外之人於偵查中向檢察官
    所為之陳述，除顯有不可信之情況者外，得為證據，刑事訴
    訟法第159 條之1 第2 項定有明文。上開陳述均係在檢察官
    前所做成，並均有具結擔保其陳述之正確性，並無何顯不可
    信之情況，依前開法條意旨，自得做為證據。
二、訊據被告固坦認已收受並知悉本院前開保護令，曾傳送起訴
    書所載之簡訊與告訴人乙○○，並於前開時地駕車接近告訴
    人柯佑祥，將鐵捲門及鋁門撞毀之事實，然矢口否認有何恐
    嚇及使人受重傷之犯意，並辯稱：其並未打如事實欄所示之
    電話；且該簡訊之意思乃是其自己將要自殺，使告訴人乙○○後悔；其雖駕車靠近告訴人柯佑祥，但僅係欲與柯佑祥談
    話，因告訴人柯佑祥不由分說即持棍棒攻擊其所駕之車輛，
    其本欲倒車，因誤打為前進檔才衝向告訴人柯佑祥，後2 次
    則是想嚇嚇告訴人柯佑祥，並無致其重傷之意云云。惟查：
(一)被告曾於95年2 月間以電話及同年5 月23日上午1 時22分以
    簡訊恐嚇告訴人乙○○等情，業據證人即告訴人乙○○於警
    詢及偵訊中證稱：被告於95年2 月分曾打電話來，稱要讓家
    中死人，內容是「看是你家死，還是我家死」，被告另傳送
    簡訊稱「一定要做出讓你後悔一輩子的」，使其感到害怕，
    晚上睡不著等語明確。並有手機簡訊之翻拍照片及光碟可資
    佐證，而被告亦自承曾傳送前開簡訊，此部分犯行事證明確
    ，堪以認定。被告雖辯稱該簡訊之意係其要自殺讓告訴人乙○○後悔，然告訴人乙○○單就簡訊之內容，豈能知悉被告
    之真意為何，心中自然極為害怕，被告對此亦當有所認知，
    其仍傳送簡訊，顯見其有恐嚇之犯意甚明。被告另辯稱其並
    未於電話中恐嚇告訴人乙○○，然此辯解與前開證據均不相
    符，尚難遽採。
(二)被告駕車衝撞告訴人柯佑祥3 次，致告訴人柯佑祥受有左膝
    挫傷、右小腿挫傷、右食指擦傷等傷害並使前開住處之鐵捲
    門及門內之3 片鋁門均因汽車衝撞而毀損等情，業據告訴人
    柯佑祥於警詢及偵訊中指述歷歷，並有高雄市立民生醫院診
    斷證明書附卷可按，復有現場照片、監視器光碟及勘驗紀錄
    可資佐證。而汽車自身重量甚大，馬力亦強，非人力所能抗
    衡，若以汽車衝撞他人，有可能致人身受重傷，為一般人均
    知悉之常識，被告為心智健全之成年男子，對此當不能諉為
    不知，其不顧可能後果執意駕車衝撞告訴人柯佑祥，已有使
    人受重傷之不確定故意至明，被告毀損及使人受重傷未遂之
    犯行，亦足認定。被告雖辯稱其為與告訴人柯佑祥談論才駕
    車左轉至告訴人住處門口云云。然以我國之汽車駕駛座均在
    左側，直接駛至騎樓前搖下車窗便可面對面談話，何需特意
    左轉？況欲開至他人身旁說話，應朝向告訴人柯佑祥之身旁
    行駛，惟由監視器翻拍照片觀之，被告係車頭正對告訴人柯
    佑祥而去，益徵其此部辯解不足採信。被告另辯稱其第1 次
    衝撞係因告訴人柯佑祥持棍棒攻擊，欲倒車時誤打前進檔，
    才衝向告訴人柯佑祥云云。惟告訴人柯佑祥係在遭被告第1
    次衝撞後，為謀自保才從屋內拿出棍棒，監視錄影器均清楚
    紀錄，有監視錄影器光碟機勘驗紀錄存卷可查，被告倒果為
    因，顯係卸責之詞，委不足採。被告復辯稱其後2 次之衝撞
    僅想嚇嚇告訴人柯佑祥云云，惟汽車之危險性人所共知，已
    如前述，被告之行進之速度並非緩慢，有監視錄影光碟足堪
    證明，是被告無需正面撞擊，力量即已甚大，告訴人柯佑祥
    若遭撞擊，非無重傷之可能，被告又憑何保證告訴人柯佑祥
    絕不因此受傷？被告既認識此一危險，又無合理之原因確信
    此危險不發生，其不確定之重傷故意即已確立，縱令被告衝
    撞之動機僅在驚嚇告訴人，亦無解於此部分之罪責。
(三)綜上所述，本件事證明確，被告之辯解均不足使本院形成被
    告無罪或僅有傷害犯意之合理懷疑，其犯行均堪以認定。
三、查被告行為後，刑法於94年2月2日修正公布，於95年7月1日
    施行，而修正後刑法第2條第1項之規定，係規範行為後法律
    變更所生新舊法律比較適用之準據法，於修正後刑法施行後
    ，應適用修正後刑法第2條第1項之規定，為「從舊從輕」之
    比較。另於比較時應就罪刑有關之共犯、未遂犯、想像競合
    犯、牽連犯、連續犯、結合犯，以及累犯加重、自首減輕暨
    其他法定加減原因（如身分加減）與加減比例等一切情形，
    本於統一性及整體性原則，綜其全部罪刑之結果而為比較，
    有最高法院95年5 月23日刑事庭第8 次會議決議可資參照。
    茲將本件所涉之修正法條分述如下：
(一)被告行為後，刑法第305 條恐嚇罪及第354 條毀損罪中罰金
    刑之上限並未因上開修正而變動，惟最低度刑部分，依修正
    前刑法第33條第5 款規定罰金為1 元以上，經折算為新臺幣
    後，為新臺幣3 元以上，而修正後刑法第33條第5 款規定罰
    金為新臺幣1000元以上，新舊法之刑度寬嚴有別，應為新舊
    法比較。比較之結果，新法之最低度刑較舊法為高，應以舊
    法有利於被告。
(二)被告先後數次違反保護令及先後2 次恐嚇犯行，均時間緊接
    ，觸犯構成要件相同之罪，顯係基於概括之犯意反覆為之，
    在刑法修正前，均應依第56條連續犯之規定論以一罪並加重
    其刑。而修正後之刑法刪除連續犯之規定，被告之犯行需數
    罪併罰，兩相比較，自以舊法有利於被告。
(三)綜上所述，本件以舊法有利於被告，適用修正前之舊法處斷
    。
(四)又刑法施行法雖增定第1 條之1 ，提高刑法分則編罰金刑之
    上限，然參諸本條立法理由：「……考量新修正之刑法施行
    後，不再適用現行法規所定貨幣單位折算新臺幣條例，為使
    罰金數額趨於一致，避免衍生新舊法比較適用問題，以緩和
    實務適用法律之衝擊，於不變動罰金數額之前提下，爰為第
    2 項規定。」，可知本條之規定，即在於避免就罰金之提高
    比較新舊法。且依本條規定，將罰金貨幣單位改為新臺幣，
    再予提高30倍，等於依罰金罰鍰提高標準條例第1 條前段提
    高10倍後，折算為新臺幣之金額，故實際上並無變更，而不
    在法律變更比較新舊法之列，本件自應逕行適用刑法施行法
    第1 條之1 ，附此敘明。
四、核被告丙○○所為，係犯家庭暴力防治法第50條第1、2、 4
　　款之違反保護令罪及刑法第278 條第3 項、第1 項之使人受
    重傷未遂罪、第305 條恐嚇危害安全罪、第354 條毀損罪。
    公訴意旨認被告駕車衝撞告訴人柯佑祥部分係犯殺人未遂罪
    ，係以被告駕車衝擊致告訴人住處鐵捲門及鋁門毀損，足見
    力道猛烈，應有殺人之犯意，為其論據。然本件之鐵捲門及
    鋁門並非堅固耐撞之物，與鋼筋水泥或磚造牆壁不能相提並
    論。由現場照片觀之，鐵捲門僅掉落1 片、中柱向內凹陷，
    鋁門亦僅有數片遭撞倒在地，倘若被告全力駕車撞擊，所受
    損害當遠不只此，甚至可能整台車撞入門內，足見被告尚有
    控制車輛力道，應無致告訴人於死地之故意，被告之行為應
    僅成立使人受重傷未遂罪，公訴人所引法條容有未洽，應由
    本院予以變更。被告多次違反保護令及恐嚇犯行均為連續犯
    ，業如前述，均應依修正前刑法第56條論以1 罪並加重其刑
    。被告所犯連續違反保護令罪，與使人受重傷未遂罪、毀損
    罪及連續恐嚇罪均係一行為觸犯數罪名，為想像競合犯，應
    依刑法第55條之規定從一重論以使人受重傷未遂罪。被告已
    著手於使人受重傷之犯行而未得逞，為未遂犯，應依刑法第
    25條第2 項之規定減輕其刑。被告犯罪時間在96年4 月24日
    前，宣告刑雖逾有期徒刑1 年6 月，然使人受重傷罪僅有既
    遂方屬中華民96年罪犯減刑條例第3 條第1 項第15款所定宣
    告刑逾有期徒刑1 年6 月不得減刑之罪，未遂犯則不在此限
    ，被告亦無其他不得減刑之情形，應依該條例第2 條第1 項
    之規定予以減刑。爰審酌被告多次違反保護令，藐視國家公
    權力之命令，又以電話及簡訊恐嚇告訴人乙○○，使其生活
    於恐懼中，對精神上之傷害甚為重大，復開車衝撞告訴人柯
    佑祥，雖幸未重傷，然所造成之危險已屬難以容許，應予嚴
    懲。且本件之動機係因被告不滿告訴人乙○○與其離婚而多
    方報復，並無可憫之處，被告犯後復飾詞卸責，毫無悔意，
    及其他一切情狀，量處如主文所示之刑。
據上論斷，應依刑事訴訟法第299 條第1 項、前段第300 條，家
庭暴力防治法第50條第1 款、第2 款、第4 款，刑法第11條前段
、第2 條第1 項前段、第278 條第3 項、第1 項、第305 條、第
354 條、第55條、第25條第2 項，修正前刑法第56條，刑法施行
法第1 條之1 ，中華民國96年罪犯減刑條例第2 條第1 項第3 款
、第7 條，判決如主文。
本案經檢察官丁○○到庭執行職務。
中　　華　　民　　國　　96　　年　　7 　　月　　18　　日
                  刑事第九庭  審判長法　官  王啟明
                                    法  官  陳建和
                                    法  官  王奕勛
以上正本證明與原本無異。
如不服本判決應於收受本判決後10日內向本院提出上訴書狀，並
應敘述具體理由，如未敘述上訴理由者，應於上訴期間屆滿後20
日內補提理由書狀於本院（均須按他造當事人之人數附繕本）「
切勿逕送上級法院」。
中　　華　　民　　國　　96　　年　　7 　　月　　18　　日
　　　　　　　　　　　　　　　　　 書記官   陳心儀
附錄本案論罪科刑法條：
中華民國刑法第278條第3項、第1項、第354條、第305條
家庭暴力防治法第50條
中華民國刑法第278條
（重傷罪）
使人受重傷者，處 5 年以上 12 年以下有期徒刑。
犯前項之罪因而致人於死者，處無期徒刑或 7 年以上有期徒刑。
第 1 項之未遂犯罰之。
中華民國刑法第354條
（毀損器物罪）
毀棄、損壞前二條以外之他人之物或致令不堪用，足以生損害於
公眾或他人者，處2 年以下有期徒刑、拘役或5 百元以下罰金。
中華民國刑法第305條
（恐嚇危害安全罪）
以加害生命、身體、自由、名譽、財產之事，恐嚇他人致生危害
於安全者，處 2 年以下有期徒刑、拘役或 3 百元以下罰金。
家庭暴力防治法第50條
醫事人員、社會工作人員、臨床心理人員、教育人員、保育人員
、警察人員及其他執行家庭暴力防治人員，在執行職務時知有疑
似家庭暴力情事者，應立即通報當地主管機關，至遲不得逾二十
四小時。
前項通報之方式及內容，由中央主管機關定之；通報人之身分資
料，應予保密。
主管機關接獲通報後，應即行處理；必要時得自行或委請其他機
關（構）、團體進行訪視、調查。
主管機關或受其委請之機關（構）或團體進行訪視、調查時，得
請求警察機關、醫療（事）機構、學校或其他相關機關（構）協
助，被請求者應予配合。
